臺灣臺北地方法院民事裁定　　　　　　　100年度聲字第612號
異　議　人　周生吉
相　對　人　駐胡志明市臺北經濟文化辦事處
法定代理人　楊司恭
代　理　人　賴銘琪
上列異議人對於相對人駐胡志明市臺北經濟文化辦事處否准其驗
證之申請，聲明異議，本院裁定如下：
    主  文
異議駁回。
    理  由
一、本件聲明異議意旨略以：異議人為善良民，平日以駕駛怪手
    、大卡車為業，過去曾2 度與原住民女子結婚，但終因前妻
    性喜飲酒且好賭、輕貞操，婚姻離異破裂，致異議人年已52
    歲仍單身，遂轉向越南國外娶親。配偶陳氏碧蓮（TRAN THI
    BICH LIEN ）之姊陳玉映於7 年前因與台籍配偶結婚來台，
    本在臺南定居工作。詎於婚後4 年，其台籍配偶因誤交惡友
    ，而吸食毒品且常打罵妻子，致雙方辦理離婚。離婚後陳玉
    映安分守法經營生意謀生，此次居間介紹其妹陳氏碧蓮與異
    議人結婚。異議人將平日積蓄皆花用於此次結婚，有彩色照
    片可證。雙方係真實結婚，於面談時僅因瑣事雙方回答不一
    而被誤會係虛偽結婚，誠屬憾事。另於越南結婚時，異議人
    曾給付岳母新臺幣（下同）10萬元購買金子，惟異議人與配
    偶對此事均未予過問，於面談時，雙方因對岳母購買金子情
    形所答不一，而遭認係通謀虛偽結婚，簽證亦遭駁回，申請
    亦被退件，如此處分實有不當且不正確，請准予異議請求，
    將異議人與越南籍陳氏碧蓮結婚來台簽證駁回案予以撤銷，
    准予簽證通過，已完成國際婚姻等語。
二、相對人駐胡志明市臺北經濟文化辦事處則以：異議人與越南
    籍女子陳氏碧蓮為申請渠等結婚證書驗證，於100 年3 月8
    日至相對人處進行面談，過程中，異議人多所語塞，就首次
    至越南行程、聘金給予時間、金飾如何購入、宴席費由何人
    負擔等兩人交往及結婚重要事實陳述不一致。相對人遂函請
    內政部入出國及移民署專勤事務隊至異議人戶籍地訪查，經
    屏東縣專勤隊訪查顯示：戶籍地鄰居稱異議人甚少出現，居
    於臺南市；異議人之女周芸菁表示其對異議人婚姻之具體情
    形一無所知，亦不知異議人現住處、為何與介紹人陳玉映戶
    籍地址相同。復又經臺南市專勤隊查訪異議人現住處，訪查
    結果顯示：現住處管理員表示該址現係異議人兒女使用，異
    議人現居於屏東市，甚少出現；介紹人陳玉映原為異議人鄰
    居，後遷居高雄市，將戶口寄於異議人現住處地址，其實際
    居住區域為高雄市。是相對人除認渠等對結婚重要事實陳述
    明顯不一，並經專勤隊實地查訪異議人戶籍地與現居住地，
    均未發現異議人行蹤，除與異議人提供之面談基本資料相違
    ，亦有規避訪查之嫌。又異議人之女竟對異議人婚姻情形一
    無所知，顯有違傳統婚慶廣宣親友之常情。復異議人與介紹
    人戶籍相同，然2 人卻均未住於該址，顯為可疑。相對人因
    此認定渠等婚姻真實性顯有疑慮，遂依駐外領務人員辦理公
    證事務辦法第7 條第1 項規定，核發胡志字第1183號函，拒
    絕驗證結婚證書等語，以資置辯。並聲明：異議駁回。
三、按領務人員辦理驗證程序所依據之駐外領務人員辦理公證事
    務辦法，係依公證法第150 條第3 項授權所訂定，此乃上開
    公證事務辦法第1 條所明揭，是該公證事務辦法係經法律授
    權制訂，具備合法性基礎，合先陳明。次按請求辦理之公證
    事務有請求目的或文書內容顯然不法、不當或不符中華民國
    利益者，領務人員應拒絕之，駐外領務人員辦理公證事務辦
    法第7 條第1 項第6 款定有明文。又領務人員於面談時認定
    有假結婚之疑慮時，得視具體個案情狀，本於職權適用上開
    辦法及公證法第15條、第70條、公證法施行細則施第51條等
    相關規定認定之，此亦有司法院秘台廳民三字第0980024575
    號函釋可資參照。準此而論，領務人員於辦理公證事務時，
    本應依職權審認有無上述不法、不當或不符中華民國利益者
    等應拒絕驗證之事由存在，非得僅為形式驗證即逕予同意。
    經查，相對人係依據異議人與越南籍女子陳氏碧蓮之面談記
    錄及入出國及移民署專勤隊之查訪結果，認雙方對異議人由
    越南返臺時，係幾點自越南出發、何時抵臺、異議人有無陪
    同購買結婚金飾、聘金給予時間、交付對象為何人、宴席費
    用由何者負擔等交往及結婚相關重要事實之說詞明顯不一；
    經函請內政部入出國及移民署專勤事務第二大隊屏東縣專勤
    隊訪查異議人戶籍地結果顯示，該戶大門深鎖，鄰居聲稱異
    議人甚少出現，居於台南市，並無聽聞異議人有另取越南女
    子之情事。經探詢異議人之女周芸菁表示，其對異議人婚姻
    之具體情形一無所知，亦有違傳統婚慶廣宣親友常情。周芸
    菁甚且不知異議人現住處（台南市）何以與介紹人陳玉映戶
    籍地址相同，則介紹人將戶口寄於異議人現住地，但均未住
    於該址，更顯可疑。復再依內政部入出國及移民署專勤事務
    第二大隊臺南市第二專勤隊訪查異議人現住處結果顯示，其
    現住處管理員表示該址現為異議人兒女使用，異議人甚少出
    現，現居於屏東市；又介紹人陳玉映原為異議人鄰居，後遷
    居至高雄市，將戶口寄於異議人現住處地址，實際居住區域
    為高雄市等情狀，除與異議人提供之面談基本資料相違，亦
    有規避訪查之嫌。相對人乃綜合上情認渠等婚姻真實性顯有
    疑慮，異議人請求驗證其與陳氏碧蓮之越南結婚證書之目的
    顯有不法、不當或不符我國利益及請求內容違反我國法令或
    為無效之法律行為等情形，而拒絕異議人之請求，核屬相對
    人依職權審查判斷，難認有何違反經驗法則或明顯矛盾不可
    採之情事，自屬有據。準此，相對人審查後認本件異議人之
    請求有駐外領務人員辦理公證事務辦法第7 條第1 項第4 、
    6 款所定之情事，否准異議人驗證之申請，經核洵無不當，
    本件異議人之異議為無理由，應予駁回。
四、據上論結，本件聲明異議為無理由，爰依駐外領務人員辦理
    公證事務辦法第8 條第3 項，裁定如主文。
中    華    民    國   100    年    10    月    31    日
                  民事第三庭法  官  林惠霞
以上正本係照原本作成
如對本裁定抗告須於裁定送達後10日內向本院提出抗告狀，並繳
納抗告費新臺幣1,000 元
中    華    民    國   100    年    10    月    31    日
                            書記官  陳怡如